臺灣臺中地方法院刑事判決
111年度智簡上字第7號
上  訴  人  臺灣臺中地方檢察署檢察官
被      告  洪聖宗


上列上訴人因被告違反商標法案件，不服本院臺中簡易庭111年
度中智簡字第46號中華民國111年6月30日第一審刑事簡易判決（
聲請簡易判決處刑書案號：110年度偵字第22869號），提起上訴
，本院第二審合議庭認不宜逕以簡易判決處刑，改依通常程序審
理，並自為第一審判決如下：
    主    文
原判決撤銷。
洪聖宗犯商標法第九十七條之意圖販賣而透過網路方式非法陳列
侵害商標權之商品罪，處拘役參拾日，如易科罰金，以新臺幣壹
仟元折算壹日。扣案如附表「仿冒商標商品」欄所示之物均沒收
。
    犯罪事實
一、洪聖宗明知附表所示之「商標圖樣」，係附表所示商標權人
    分別向經濟部智慧財產局申請註冊核准登記，取得指定使用
    於附表各編號所示商品之商標權，現仍於商標專用期間，未
    經商標權人之同意或授權，不得於同一或類似之商品，使用
    相同或近似於上開商標之商標，亦不得意圖販賣而持有、陳
    列。復明知其於中國淘寶網站所購入如附表所示商品，均係
    仿冒上開商標圖樣之商品，仍竟基於意圖販賣而透過網路方
    式非法陳列侵害商標權商品之犯意，自民國109年3月26日起
    ，以拍賣網站蝦皮帳號「k58758」開設蝦皮賣場之方式，刊
    登販售前開仿冒商標商品之照片及訊息，供不特定人選購以
    營利。嗣經警執行網路巡邏時，發現上揭帳號疑似販賣侵害
    商標權之商品，遂下單購買附表編號2所示之眼鏡1件，經鑑
    定後確定為仿品。復經警於109年12月16日持本院核發之搜
    索票至洪聖宗位於臺中市○○區○○○街00號之住所執行搜索，
    當場扣得如附表「仿冒商標商品」欄所示之物，而查悉上情
    。
二、案經艾須特貝戴維斯有限公司、一號娛樂英國有限公司委由
    謝尚修律師訴由內政部警政署保安警察第二總隊移送臺灣臺
    中地方檢察署檢察官聲請簡易判決處刑。
    理    由
一、證據能力：
　㈠按被告以外之人於審判外之陳述，雖不符刑事訴訟法第159條
    之1至第159條之4之規定，而經當事人於審判程序同意作為
    證據，法院審酌該言詞陳述或書面陳述作成時之情況，認為
    適當者，亦得為證據；當事人、代理人或辯護人於法院調查
    證據時，知有刑事訴訟法第159條第1項不得為證據之情形，
    而未於言詞辯論終結前聲明異議者，視為有前項之同意，刑
    事訴訟法第159條之5定有明文。查本案認定事實所引用被告
    洪聖宗以外之人於審判外之陳述，公訴人、被告於審判期日
    均表示無意見而不爭執，亦未聲明異議，審酌上開證據資料
    製作時之情況，尚無違法不當及證明力明顯過低之瑕疵，亦
    認為以之作為證據應屬適當，揆諸上揭規定，認前揭證據資
    料均有證據能力。
　㈡次按除法律另有規定外，實施刑事訴訟程序之公務員因違背
    法定程序取得之證據，其有無證據能力之認定，應審酌人權
    保障及公共利益之均衡維護，刑事訴訟法第158條之4定有明
    文。本案所引用之非供述證據，與本案均具有關聯性，並無
    證據證明係公務員違背法定程序所取得，復經本院依法踐行
    調查程序，是依刑事訴訟法第158條之4之反面解釋，自應認
    均具有證據能力。
二、認定犯罪事實所憑之證據及理由：
　　上揭犯罪事實，業據被告於警詢、偵查、本院第二審準備程
    序及審理時坦承不諱（見偵卷第24頁、第218頁，簡上卷第1
    05頁、第146頁），並有內政部警政署保安警察第二總隊刑
    事警察大隊搜索、扣押筆錄、扣押物品目錄表及扣押物品清
    單、鑑定報告書、商標單筆詳細報表、智慧財產局商標資料
    檢索服務商品及服務名稱分類查詢、布林資料查詢-結果詳
    表、侵害商標權真仿品比對報告、侵權仿冒品鑑價報告、經
    濟部智慧財產局商標資料檢索服務資料、侵權市值表、扣押
    物品照片、仿冒商品鑑價報告書、採證照片、全家便利商店
    股份有限公司109年10月16日全管字第2400號函及所附訂單
    資料、蝦皮購物網站頁面截圖、智慧財產局商標註冊簿附卷
    可稽（見偵卷第35至45頁、第63至69頁、第79至94頁、第99
    至101頁、第103至105頁、第111頁、第115至121頁、第123
    至131頁、第133頁、第135至168頁、第185至187頁、第193
    至195頁、第219頁），及附表所示之物扣案可證，足認被告
    上開任意性自白與事實相符，本案事證明確，被告犯行堪以
    認定，應依法論科。
三、論罪科刑及撤銷改判之理由：
　㈠按網路買賣為現今社會常見之交易方式，在網路上刊登販賣
    仿冒商標商品之訊息，與公然陳列仿冒商標商品之實品無異
    ；又買方倘為協助警察辦案而佯稱購買，以求人贓俱獲，因
    無實際買受之真意，故事實上不能真正完成買賣，自非販賣
    既遂（最高法院90年度台上字第7030號判決意旨參照）。查
    員警係為蒐證目的而上網購買前揭仿冒商標商品，揆諸上開
    說明，員警並無實際買受之真意，故事實上不能真正完成買
    賣，自非販賣既遂，然商標法未處罰販賣未遂之行為，自無
    法逕以販賣仿冒商標商品罪相繩。核被告所為，係犯商標法
    第97條後段之意圖販賣而透過網路方式非法陳列侵害商標權
    之商品罪。被告意圖販賣而持有侵害商標權商品之低度行為
    ，為意圖販賣而透過網路方式陳列之高度行為所吸收，不另
    論罪。聲請簡易判決意旨認為被告係犯商標法第97條之販賣
    仿冒商標商品罪，容有誤會，然聲請簡易判決意旨主張之論
    罪與本院所認定前揭之罪屬同條項，自無庸變更起訴法條，
    附此敘明。
　㈡被告自109年3月26日起至109年12月16日為警查獲時止，以上
    開方式侵害如附表所示各商標權之商品之行為，係各基於單
    一之侵害商標權之犯意，而於密切接近之時間、同一地點，
    接續實施意圖販賣而透過網路方式非法陳列侵害商標權之商
    品之數行為，各行為之獨立性極為薄弱，依一般社會健全觀
    念，在時間差距上，難以強行分開，在刑法評價上，以視為
    數個舉動之接續施行，合為包括之一行為予以評價，較為合
    理，而應分別論以接續犯。
　㈢被告以一行為同時侵害如附表所示之商標權人之法益，係以
    一行為觸犯數罪名，為同種想像競合犯，應依刑法第55條之
    規定，從一重處斷，論以一意圖販賣而透過網路方式非法陳
    列侵害商標權之商品罪。
　㈣聲請簡易判決處刑意旨固記載扣案之角落生物手錶70件、角
    落生物口罩8500件亦侵害附表編號4所示商標權人之商標權
    等語，但觀諸卷內事證，附表編號4所示註冊/審定號之商標
    並未記載註冊使用於手錶、口罩商品，有商標單筆詳細報表
    在卷可查(見偵卷第111頁、第115至119頁)，即難認扣案之
    角落生物手錶70件、角落生物口罩8500件為前開商標註冊商
    品之同一或類似商品，檢察官復未提出其他舉證，是依現有
    卷證尚不能證明被告此部分犯罪，偵卷內固附有附表編號4
    所示商標權人於109年4月7日申請「SUMIKKO GURASHI」之圖
    樣指定使用於口罩商品之資料(見偵卷第113頁)，惟該申請
    係於110年2月1日始經核准註冊，註冊公告日為110年2月1日
    ，有智慧財產局商標註冊簿、商標單筆詳細報表附卷可稽(
    見簡上卷第111至114頁)，依商標法第33條規定「商標自註
    冊公告當日起，由權利人取得商標權，商標權期間為十年」
    ，則被告本案犯行之期間顯係於「SUMIKKO GURASHI」之商
    標圖樣註冊登記並指定使用於口罩商品前之行為，自無侵害
    該商標權可言，當不能以商標法第97條之罪對被告相繩，此
    部分本應均為無罪之諭知，然如成立犯罪，與本案被告經判
    處有罪部分具有實質上一罪關係，是均不另為無罪之諭知。
    　　
　㈤撤銷原判決之理由：
　⒈原審認被告犯行事證明確，而予論罪科刑，固非無見。然查
    ，就聲請簡易判決處刑意旨所記載扣案之角落生物手錶70件
    、角落生物口罩8500件亦侵害附表編號4所示商標權人之商
    標權等語之部分，尚不能證明被告有此部分犯罪，自不能以
    商標法第97條之罪對被告相繩，業據本院說明如前，而原審
    仍就扣案之角落生物手錶70件、角落生物口罩8500件部分予
    以論罪科刑，顯有未當。再被告犯後業與附表編號2所示之
    商標權人達成調解，並已依約履行賠償，有本院調解程序筆
    錄、刑事陳報暨陳明送達代收人狀在卷為憑(見簡上卷第71
    至72頁、第63頁)，原審未及審酌於此，諭知犯罪所得之沒
    收（詳後述），亦有未洽。另按量刑輕重，係屬事實審法院
    得依職權自由裁量之事項，苟已斟酌刑法第57條各款所列情
    狀而未逾越法定刑度，不得遽指為違法。又在同一犯罪事實
    與情節，如別無其他加重或減輕之原因，下級審法院量定之
    刑，亦無過重或失輕之不當情形，則上級審法院對下級審法
    院之職權行使，原則上應予尊重（最高法院72年台上字第66
    96號、85年度台上字第2446號裁判意旨參照）。本案被告所
    犯係商標法第97條之罪，其法定本刑為一年以下有期徒刑、
    拘役或科或併科新臺幣五萬元以下罰金，原審之量刑並未逾
    越法定刑之範圍，或有何違反比例原則及罪刑相當原則之情
    形，檢察官固依附表編號2所示之商標權人之請求，以原判
    決量刑過輕而提起上訴，惟被告已於檢察官上訴後之111年7
    月19日與附表編號2所示之商標權人調解成立，並已給付賠
    償新臺幣(下同)8萬元，已如前述，該商標權人亦陳報無其
    他意見，及表示同意給予被告緩刑機會，有刑事陳報暨陳明
    送達代收人狀在卷為憑(見簡上卷第63頁)，足認檢察官之上
    訴亦失基礎，從而，檢察官提起上訴指謫原審之量刑過輕，
    為無理由。惟原判決有上開可議之處，即屬無可維持，自應
    由本院予以撤銷改判。
　⒉按簡易判決處刑，除限制刑罰效果應為輕微之「虛刑」（即
    原則上不拘束被告之人身自由，或給予緩刑宣告，或易以罰
    金、社會勞動）外，更限制不得為無罪、免訴、不受理或管
    轄錯誤之諭知，以貫徹刑事簡易程序制度設計之本旨。而無
    罪判決，係指經法院為實體之審理，不能證明被告犯罪或其
    行為不罰之實體判決而言。但除單純一罪或數罪併罰案件以
    判決主文宣示者外，實質上或裁判上一罪，因在訴訟上只有
    一個訴權，基於審判不可分之原則，其一部判決效力及於全
    部，法院如認一部成立犯罪，其他被訴部分不能證明犯罪時
    ，僅能為單一主文之有罪判決，其不能證明犯罪之部分，則
    於判決理由內，說明因檢察官以實質上或裁判上一罪起訴，
    故此部分不另為無罪之諭知，就實際上而論，此仍屬已受法
    院為實體審理之無罪判決。再者，第一審法院依被告在偵查
    中之自白或其他現存之證據，已足認定其犯罪者，得因檢察
    官之聲請，不經通常審判程序，逕以簡易判決處刑；檢察官
    聲請以簡易判決處刑之案件，經法院認為有刑事訴訟法第45
    1條之1第4項但書之情形者，應適用通常程序審判之；又對
    於簡易判決之上訴，準用刑事訴訟法第三編第一章及第二章
    除第361條外之規定，刑事訴訟法第449條第1項、第452條、
    第455條之1第3項分別定有明文。依此，法院對於案情甚為
    明確之輕微案件，固得因檢察官之聲請，逕以簡易程序判決
    處刑，惟仍應以被告在偵查中之自白或其他現存之證據，已
    足認定其犯罪者為限。且於實質上或裁判上一罪之案件，倘
    其中一部分犯罪不能適用簡易程序者，全案應依通常程序辦
    理之，乃訴權不可分、程序不可分之法理所當然。從而，管
    轄第二審之地方法院合議庭受理簡易判決上訴案件，除應依
    通常程序審理外，其認案件有前述不能適用簡易程序之情形
    者，自應撤銷原判決，逕依通常程序為第一審判決，始符法
    制（最高法院108年度台非字第15號判決意旨參照）。經本
    院審理後，就扣案之角落生物手錶70件、口罩8500件部分不
    能證明被告犯罪，業經本院論述如前，而此部分與本案被告
    經判處有罪部分具有實質上一罪關係，是不另為無罪之諭知
    。依前開說明，本案自應適用通常程序審判之，是本院應將
    原判決撤銷，並依刑事訴訟法第452條之規定，逕依通常程
    序自為第一審判決。
　㈥爰以行為人之責任為基礎，審酌商標具有識別商品來源之功
    能，權利人通常須投注相當之時間、金錢於市場行銷、品質
    改良及品牌經營，始得建立商標所表彰之品質、形象，被告
    於前揭時、地，意圖販賣而透過網路方式非法陳列仿冒商標
    之商品，侵害商標權人之權利及潛在市場利益，妨害市場公
    平競爭之交易秩序，並影響我國致力於智慧財產權保護之國
    際聲譽，所為實有不該；惟念被告犯後坦承犯行，已與附表
    編號2所示之商標權人調解成立，並給付賠償8萬元，該商標
    權人亦陳報無其他意見，及表示同意給予被告緩刑機會，業
    如前述，但被告尚未與其他商標權人成立調解或賠償損害，
    被告於本院審理時供稱係因經濟能力無法負擔等語(見簡上
    卷第140頁)；並考量本案仿冒商標之商品種類及數量、被告
    犯罪期間、手段；兼衡被告於本院審理時自陳之智識程度、
    職業、家庭經濟及生活狀況(見簡上卷第147頁)等一切情狀
    ，量處如主文所示之刑，併諭知易科罰金之折算標準，以資
    警惕。末被告前因故意犯罪受有期徒刑以上刑之宣告，執行
    完畢或赦免後，五年以內固未曾因故意犯罪受有期徒刑以上
    刑之宣告，有其臺灣高等法院被告前案紀錄表在卷可按，然
    被告僅與附表編號2所示之商標權人達成調解，尚未與附表
    編號1、3、4、5所示商標權人達成調解或賠償損害，已如前
    述，是本院認為被告所受宣告之刑，不宜給予緩刑之宣告，
    併予說明。
四、沒收部分：
　㈠按侵害商標權、證明標章權或團體商標權之物品或文書，不
    問屬於犯罪行為人與否，沒收之，商標法第98條定有明文。
    查扣案如附表「仿冒商標商品」欄所示之物，均係本案侵害
    商標權之物品，有前開鑑定報告書、侵害商標權真仿品比對
    報告、侵權仿冒品鑑價報告、仿冒商品鑑價報告書在卷可查
    ，不問屬於犯罪行為人與否，均應依前揭規定宣告沒收之。
    至扣案之角落生物手錶70件、口罩8500件既未能證明屬本案
    侵害商標權之物，業如前述，自無從依前揭規定宣告沒收，
    併予敘明。 　 
　㈡次按犯罪所得，屬於犯罪行為人者，沒收之；宣告前二條之
    沒收或追徵，有過苛之虞、欠缺刑法上之重要性、犯罪所得
    價值低微，或為維持受宣告人生活條件之必要者，得不宣告
    或酌減之，刑法第38條之1第1項前段、第38條之2第2項分別
    定有明文。被告於警詢、本院準備程序時供稱本案獲利約10
    00元(見偵卷第23頁，簡上卷第105頁)，業據扣案，有內政
    部警政署保安警察第二總隊刑事警察大隊搜索、扣押筆錄及
    扣押物品目錄表附卷足考(見偵卷第49至57頁)，堪認此為其
    本案之犯罪所得，但被告業與附表編號2所示之商標權人達
    成調解並給付調解金額8萬元，業經本院說明如前，顯逾上
    開犯罪所得，若就本案犯罪所得再予宣告沒收或追徵，將有
    過苛之虞，爰依刑法第38條之2第2項規定，就被告上開犯罪
    所得不予宣告沒收或追徵。
據上論斷，應依刑事訴訟法第455條之1第1項、第3項、第452條
、第369條第1項本文、第364條、第299條第1項前段，商標法第9
7條、第98條，刑法第11條、第55條前段、第41條第1項前段，判
決如主文。
本案經檢察官黃鈺雯聲請簡易判決處刑、提起上訴，檢察官郭姿
吟到庭執行職務。
中　　華　　民　　國　　111 　年　　11　　月　　29　　日
            刑事第九庭　  審判長法　官　陳玉聰
　　　　　　　　　　　　　  　　法  官　簡志宇
　　　　　　　　　　　　　  　　法  官　張意鈞
以上正本證明與原本無異。
如不服本判決應於收受判決後20日內向本院提出上訴書狀，並應
敘述具體理由；其未敘述上訴理由者，應於上訴期間屆滿後20日
內向本院補提理由書（均須按他造當事人之人數附繕本）「切勿
逕送上級法院」。
告訴人或被害人如不服判決，應備理由具狀向檢察官請求上訴，
上訴期間之計算，以檢察官收受判決正本之日起算。
                                書記官  黃南穎
中　　華　　民　　國　　111 　年　　11　　月　　29　　日
附錄本案論罪科刑法條全文：
商標法第97條
明知他人所為之前二條商品而販賣，或意圖販賣而持有、陳列、
輸出或輸入者，處一年以下有期徒刑、拘役或科或併科新臺幣五
萬元以下罰金；透過電子媒體或網路方式為之者，亦同。

附表：
編號 商標圖樣 註冊/審定號 商標權人 仿冒商標商品 1 HELLO KITTY MY MELODY Little Twin Stars 00000000、 00000000、 00000000 日商三麗鷗股份有限公司    HELLO KITTY口罩550件     HELLO KITTY零錢包100件     HELLO KITTY資料袋18件     美樂蒂袋子4件     雙子星袋子2件     HELLO KITTY袋子3件 (經檢察官當庭補正) 2 Peppa Pig 00000000 英商艾須特貝克戴維斯有限公司、英商一號娛樂英國有限公司 貼紙25件     眼鏡46件(含員警蒐證購買1件)     餐具45件     水壺袋10件 3 Line 00000000 日商連股份有限公司 人物手機座46件   4 Sumikko  gurashi 00000000、 00000000、 00000000、 00000000　　　　　  日商森克斯股份有限公司 筆265件     毛巾5件     鑰匙圈18件     袋子80件     修正帶38件     零錢包130件   5 DORAEMON 00000000 日商小學館集英社製作股份有限公司 袋子15件